臺灣板橋地方法院刑事判決　　　　　　 100年度易字第2295號
公　訴　人　臺灣板橋地方法院檢察署檢察官
被　　　告　蔡昀宏
上列被告因違反毒品危害防制條例案件，經檢察官提起公訴（10
0 年度毒偵字第2445號、第2769號、第3076號、第3144號），於
本院準備程序進行中，被告就被訴之事實為有罪陳述，經告知被
告簡式審判程序之旨，並聽取當事人之意見後，行簡式審判程序
，判決如下：
    主  文
蔡昀宏施用第二級毒品，累犯，處有期徒刑伍月，如易科罰金，
以新臺幣壹仟元折算壹日，扣案如附表編號一所示之物沒收銷燬
之；又施用第二級毒品，累犯，處有期徒刑伍月，如易科罰金，
以新臺幣壹仟元折算壹日，扣案如附表編號二、三所示之物沒收
；又施用第二級毒品，累犯，處有期徒刑伍月，如易科罰金，以
新臺幣壹仟元折算壹日，扣案如附表編號四所示之物沒收。應執
行有期徒刑壹年壹月，如易科罰金，以新臺幣壹仟元折算壹日，
扣案如附表編號一所示之物沒收銷燬之，扣案如附表編號二、三
、四所示之物沒收。
    事  實
一、蔡昀宏前於民國91年間因施用毒品案件，經本院以91年度毒
    聲字第3638號裁定送觀察、勒戒後，認無繼續施用毒品之傾
    向，於93年5 月12日釋放出所，由臺灣板橋地方法院檢察署
    檢察官以93年度毒偵緝字第172 號為不起訴處分確定；復有
    如下之科刑及執行紀錄：(1)於93年間因施用毒品案件，經國
    防部南部地方軍事法院以93年度和審字第502 號判決判處有
    期徒刑5 月確定（於本案不構成累犯）；(2)因施用毒品案件
    ，經本院以98年度易字第2352號判決判處有期徒刑5 月確定
    ，於99年5 月28日縮刑期滿執行完畢。
二、詎其仍不知悔改，明知甲基安非他命係屬毒品危害防制條例
    第2 條第2 項第2 款所定之第二級毒品，不得持有、施用，
    竟仍基於施用第二級毒品甲基安非他命之犯意，分別為下列
    犯行：
  (一)於100 年2 月28日下午6 時許，在於新北市○○區○○街74
    巷3 號2 樓住處內，以燒烤產生煙霧之方式施用第二級毒品
    甲基安非他命1 次，嗣於同日晚間9 時45分許，蔡昀宏騎乘
    機車行經臺北市中山區○○○路23巷與中山北路1 段16巷口
    處時為警攔檢，當場扣得甲基安非他命1 包（驗餘淨重0.13
    98公克），並經其同意採集尿液送驗後，呈甲基安非他命陽
    性反應，而查悉上情。
  (二)於100 年4 月4 日上午10時許，在新北市三重區○○○路信
    義公園內，以玻璃球燒烤產生煙霧之方式，施用第二級毒品
    甲基安非他命1 次，嗣於100 年4 月6 日晚間6 時30分許，
    在新北市三重區○○○路與安慶街口處，因形跡可疑為警盤
    查，當場扣得甲基安非他命吸食器1 個、玻璃球3 個，並經
    其同意採集尿液送驗後，呈甲基安非他命陽性反應，而查悉
    上情。
  (三)於100 年4 月19日下午8 時許，在其上址住處內，以玻璃球
    燒烤產生煙霧之方式，施用第二級毒品甲基安非他命1 次。
    嗣於100 年4 月21日下午4 時許，在新北市蘆洲區○○○道
    172 號地下停車場內，因行跡可疑為警盤查，當場扣得吸食
    器1 組、使用過空袋1 個，並經其同意採集尿液送驗後，呈
    甲基安非他命陽性反應，而查悉上情。
三、案經臺北市政府警察局大同分局、松山分局、新北市政府警
    察局三重分局報告暨臺北市政府警察局中山分局報告臺灣臺
    北地方法院檢察署陳請臺灣高等法院檢察署檢察長令轉臺灣
    板橋地方法院檢察署檢察官偵查起訴。
    理  由
一、按除被告所犯為死刑、無期徒刑、最輕本刑為3 年以上有期
    徒刑之罪或高等法院管轄第一審案件者外，於第1 次審判期
    日前之準備程序進行中，被告先就被訴事實為有罪之陳述時
    ，審判長得告知被告簡式審判程序之旨，並聽取當事人、代
    理人、辯護人及輔佐人之意見後，裁定進行簡式審判程序，
    刑事訴訟法第273 條之1 第1 項定有明文。經核本件被告蔡
    昀宏所犯係死刑、無期徒刑、最輕本刑為3 年以上有期徒刑
    以外之罪，其於準備程序中就被訴事實為有罪之陳述，經法
    官告知簡式審判程序之旨，並聽取公訴人及被告之意見後，
    本院認宜進行簡式審判程序，爰行簡式審判程序審理，合先
    敘明。
二、上揭事實，業據被告於本院審理時坦承不諱，且被告為警查
    獲後所採集之尿液，經分別送台灣尖端先進生技醫藥股份有
    限公司、台灣檢驗科技股份有限公司檢驗結果，確呈甲基安
    非他命陽性反應，有台灣尖端先進生技醫藥股份有限公司
    100 年3 月15日報告序號中山-24 號（尿液檢體編號045965
    號）、大同-4（尿液檢體編號043653號）、100 年5 月10日
    報告序號松山-2號（尿液檢體編號041468號）濫用藥物檢驗
    報告各1 份、台灣檢驗科技股份有限公司100 年4 月21日報
    告編號UL/2011/00000000號（檢體編號I0000000號）濫用藥
    物尿液檢驗報告、臺北市政府警察局中山分局搜索扣押筆錄
    、扣押物品目錄表、查獲毒品初步鑑驗報告書及尿液檢體委
    驗單、大同分局尿液檢體委驗單、松山分局搜索扣押筆錄、
    扣押物品目錄表及尿液檢委驗單、新北市政府警察局三重分
    局搜索扣押筆錄、扣押物品目錄表及查獲毒品案件被移送者
    姓名代號對照表各1 份、查獲照片4 張、扣案物照片4 張在
    卷可稽；而扣案之白色透明結晶1 包（驗前淨重0.1400 公
    克，取樣0.0002公克，驗餘淨重0.1398公克），經送驗後確
    含有甲基安非他命成分，亦有交通部民用航空局航空醫務中
    心100 年3 月11日航藥鑑字第1001300 號毒品鑑定書1 紙在
    卷可參，足徵被告之自白與事實相符，堪以採信。是本案事
    證明確，被告施用第二級毒品甲基安非他命之犯行，洵堪認
    定。
三、按毒品危害防制條例前於92年7 月9 日修正公布，自93年1
    月9 日施行，觀之該條例第20條、第23條之立法理由，修正
    後毒品危害防制條例就施用毒品者，只於「初犯」及「5 年
    後再犯」二種情形，有其追訴條件之限制，即須於初犯經觀
    察、勒戒或強制戒治釋放後，5 年內均無施用毒品之行為，
    始能認其前所實施之觀察、勒戒或強制戒治已足遮斷毒癮，
    而得於5 年後再犯時，再予適用初犯之規定，重行觀察、勒
    戒等程序。倘5 年內已經再犯，被依法追訴處罰，縱其第3
    次（或第3 次以上）施用毒品之時間在初犯釋放5 年以後，
    即與「5 年後再犯」之情形有別，且因已於「5 年內再犯」
    ，顯見其再犯率甚高，原實施觀察、勒戒或強制戒治，已無
    法收其實效，而無5 年戒斷期之存在，自無再經觀察、勒戒
    及強制戒治之必要，應得逕行追訴處罰（最高法院95年5 月
    9 日95年度第7 次刑事庭會議決議參照）。經查：本件被告
    前於91年間因施用毒品案件，經本院以91年度毒聲字第3638
    號裁定送勒戒處所施以觀察、勒戒後，認無繼續施用毒品之
    傾向，於93年5 月12日釋放出所，由臺灣板橋地方法院檢察
    署檢察官以93年度毒偵緝字第172 號為不起訴處分確定；復
    於93年間，再因施用毒品案件，經國防部南部地方軍事法院
    判決判處有期徒刑5 月確定等情，有臺灣高等法院被告前案
    紀錄表1 份在卷可憑，是被告於前述觀察、勒戒執行完畢釋
    放後5 年內，再犯施用毒品罪，復犯本件施用毒品罪，則本
    件犯行距前次觀察、勒戒釋放後雖逾5 年，惟核與毒品危害
    防制條例第20條第3 項所定「5 年後再犯」之立法意旨不符
    ，揆諸上開說明，仍應予追訴、處罰。是本案事證明確，被
    告施用第二級毒品之犯行洵堪認定，應依法論科。
四、核被告所為，係犯毒品危害防制條例第10條第2 項之施用第
    二級毒品罪。其施用第二級毒品甲基安非他命前持有毒品甲
    基安非他命之低度行為，為施用甲基安非他命之高度行為所
    吸收，不另論罪。又被告所為上開3 次施用第二級毒品犯行
    間，犯意各別，行為互殊，應予分論併罰。再被告有事實欄
    所載之前科紀錄，於99年5 月28日有期徒刑執行完畢，有前
    開被告前案紀錄表在卷可考，其於受有期徒刑執行完畢後，
    5 年內故意再犯本件有期徒刑以上之罪，爰依刑法第47條第
    1 項規定論以累犯，並加重其刑。爰審酌被告無視毒品可能
    對自身及家庭所造成之戕害，及對社會治安形成之潛在危險
    ，復犯施用毒品之罪，足見其戒絕毒癮之意志不堅，本不宜
    寬貸，惟念其犯後坦承犯行，態度良好，及施用毒品乃戕害
    自身健康，尚未直接危害他人等一切情狀，分別量處如主文
    所示之刑，並均諭知易科罰金之折算標準，暨定應執行刑併
    依刑法第41條第8 項規定諭知易科罰金之折算標準。扣案之
    白色透明結晶1 包（淨重0.1400公克，取樣0.0002公克，驗
    餘淨重0.1398公克），為本案查獲之第二級毒品甲基安非他
    命，有上揭交通部民用航空局航空醫務中心毒品鑑定書附卷
    可佐，應依毒品危害防制條例第18條第1 項前段宣告沒收銷
    燬；扣案吸食器1 個、玻璃球3 個、吸食器1 組及使用過空
    袋1 個，為被告所有供本案犯罪所用之物，業據其供明在卷
    （見本院審判筆錄第3 頁），爰依刑法第38條第1 項第2 款
    之規定，宣告沒收之。又包覆上開毒品之包裝袋，用以包裹
    毒品，已因直接觸碰、沾染毒品而難以析離，此業經法務部
    調查局以93年3 月19日調科壹字第09300113060 函示在案，
    自應視同為毒品，併依毒品危害防制條例第18條第1 項前段
    規定，宣告沒收銷燬之。至上開毒品經送驗鑑耗部分，業已
    滅失，就此部分，不另為沒收銷燬之諭知，併此敘明。
據上論斷，應依刑事訴訟法第273 條之1 第1 項、第299 條第1
項前段，毒品危害防制條例第10條第2 項、第18條第1 項前段，
刑法第11條、第47條第1 項、第41條第1 項前段、第8 項、第51
條第5 款、第38條第1 項第2 款，判決如主文。
本案經檢察官陳宣每到庭執行職務。
中    華    民    國    100    年    8    月   15    日
                 刑事第四庭   法  官  黃繼瑜
以上判決正本證明與原本無異。
如不服本判決應於收受本判決後10日內向本院提出上訴書狀，並
應敘述具體理由，如未敘述上訴理由者，應於上訴期間屆滿後20
日內補提理由書狀於本院（均須按他造當事人之人數附繕本）「
切勿逕送上級法院」。
                              書記官  謝雪紅
中    華    民    國    100    年    8    月   15    日
附錄本案論罪法條：
毒品危害防制條例第10條：
施用第一級毒品者，處6 月以上5 年以下有期徒刑。
施用第二級毒品者，處3 年以下有期徒刑。
附表
┌──┬──────────────────────┐
│編號│            物品名稱及數量                  │
├──┼──────────────────────┤
│ 一 │甲基安非他命壹包（驗餘淨重零點壹參玖捌公克）│
├──┼──────────────────────┤
│ 二 │吸食器壹個                                  │
├──┼──────────────────────┤
│ 三 │玻璃球參個                                  │
├──┼──────────────────────┤
│ 四 │吸食器壹組、使用過空袋壹個                  │
└──┴──────────────────────┘